最高法院刑事裁定　　　　　　　九十四年度台抗字第四六二號
　　抗　告　人　甲○○
　　　　　　　　　　　　之3、5樓（現在台灣台北監獄執行中
　　　　　　　　　　　　）
上列抗告人因違反毒品危害防制條例案件，不服台灣高等法院中
華民國九十四年八月十八日駁回聲請再審之裁定（九十四年度聲
再字第二八九號），提起抗告，本院裁定如下：
    主  文
抗告駁回。
    理  由
按司法院大法官釋字第五八二號解釋，並未於解釋文內另定應溯
及生效或經該解釋宣告與憲法意旨不符之判例應定期失效之明文
，故除該號解釋聲請人據以聲請之案件外，其時間效力，應依一
般效力範圍定之，即自公布當日起，各級法院審理有關案件應依
解釋意旨為之。至該釋字第五八二號解釋公布前，已繫屬於各級
法院之刑事案件，該號解釋之適用應以個案事實認定涉及以共同
被告之陳述，作為其他共同被告論罪之證據者為限。因此，在該
釋字第五八二號解釋公布前，如係依據該號解釋宣告與憲法意旨
不符之本院判例所為之確定判決，該解釋除對聲請人據以聲請解
釋之案件，具有溯及效力，即其受不利確定終局裁判者，得以該
解釋為再審或非常上訴之理由外，並未明定賦予一般溯及效力，
自不得以該解釋作為再審或非常上訴之理由。此觀司法院大法官
釋字第五九二號解釋文及理由書之說明自明。本件原裁定以抗告
人甲○○聲請再審意旨略以：原確定判決未使共同被告郭世雄立
於證人地位，予以抗告人對其詰問，即採該共同被告不利於抗告
人之供述，為抗告人有罪判決之唯一證據，而置抗告人有利之證
據不顧，自屬違背法令，並引司法院大法官釋字第五八二號解釋
意旨及提出郭世雄之信函一件為新證據，聲請再審。然查原確定
判決除以共同被告郭世雄於警詢及偵審中之供述外，並參酌證人
黃靖文、陳雅玫、王明俊、陳力揚之證言及扣案之海洛因、佳福
旅行社之機票作業單、收款憑單影本等相關證據，認定抗告人有
原判決所認定之犯罪。抗告人以原確定判決係以共同被告郭世雄
不利於伊之供述為判決之唯一證據，已有誤會。且抗告人據以聲
請再審之本院九十二年度台上字第六三○八號刑事判決，係於民
國九十二年十一月十三日確定，而司法院大法官釋字第五八二號
解釋係於九十三年七月二十三日公布，有上開刑事判決及解釋文
在卷可稽。本件確定判決既係於該釋字第五八二號解釋公布前已
確定之案件，又非抗告人據以聲請解釋之案件，自不得依該解釋
聲請再審。況原確定判決有無違背法令，屬得否提起非常上訴問
題，抗告人據以聲請再審，亦屬無理由。又刑事訴訟法第四百二
十條第一項第六款所謂「發現確實之新證據」，係指該證據於事
實審法院判決前業已存在，為法院、當事人所不知，不及調查斟
酌，至其後始行發現，且就證據本身形式觀察，固不以絕對不須
經過調查程序為條件，但必須顯可認為足以動搖原有罪確定判決
，而為受判決人無罪、免訴、免刑或輕於原判決所認罪名之判決
者為限。抗告人聲請再審時雖提出郭世雄寄交抗告人友人之信函
，其內容略謂係其誣指抗告人涉犯本案云云。然稽諸該信函所載
書寫之日期為九十四年六月二十日，而本案最終之事實審判決係
九十二年七月三十一日宣示，該信函顯非於事實審法院判決前業
已存在，而為法院、當事人所不知，不及調查斟酌，至其後始行
發現；且從信函證據本身形式觀察，亦非顯然足以動搖原確定判
決，而為聲請人無罪、免訴、免刑或輕於原判決所認罪名之判決
，自非屬上述所謂「發現確實之新證據」，而得據以提起再審。
聲請再審意旨另以原確定判決依郭世雄不具任意性之自白為判決
基礎，以及採證認事違背法令等，亦均與刑事訴訟法第四百二十
條第一項所列各款得聲請再審之事由不符。原裁定因認抗告人聲
請再審為無理由，因而駁回其再審之聲請。經核於法尚無違誤。
抗告意旨仍憑己見，或謂本件確定判決有司法院大法官釋字第五
八二號解釋之適用，得據以提起再審，或謂上開信函屬確實之新
證據，就原裁定已予指駁說明之事項，再為爭執，漫指原裁定不
當，難認有理由，應予駁回。
據上論結，應依刑事訴訟法第四百十二條，裁定如主文。
中　　華　　民　　國　九十四　年　　十　　月　三十一　日
                      最高法院刑事第二庭
                          審判長法官  董　明　霈
                                法官  林　茂　雄
                                法官  張　祺　祥
                                法官  呂　永　福
                                法官  洪　佳　濱
      本件正本證明與原本無異
                                      書  記  官
中　　華　　民　　國　九十四　年　十一　　月　　三　　日
                                                      ｊ
